【裁判字號】    98,訴,1926
【裁判日期】    980731
【裁判案由】    違反山坡地保育利用條例
【裁判全文】
臺灣臺中地方法院刑事判決              98年度訴字第1926號
公  訴  人  臺灣臺中地方法院檢察署檢察官
被      告  乙○○
選任辯護人  甘龍強律師
上列被告因違反山坡地保育利用條例案件，經檢察官提起公訴（
98年度偵字第4965號），本院判決如下：
    主    文
乙○○共同違反在公有山坡地內，不得擅自從事採取土石、堆積
土石之規定，處有期徒刑陸月，如易科罰金，以新臺幣壹仟元折
算壹日。
    犯罪事實
一、乙○○於民國87年間，曾犯殺人罪，經臺灣苗栗地方法院判
    處有期徒刑十四年確定，執行至96年1月19日假釋出獄，目
    前正在假釋中。詎其於假釋期間，猶不知悔改，復明知坐落
    臺中縣和平鄉○○段第152至172號土地均係國有原住民保留
    地，類別為山坡地保育區、農牧用地（地方管理機關為臺中
    縣和平鄉公所），依法不得在該些公有山坡地內擅自從事採
    取土石及堆積土石之行為，而己○○卻於98年1月21日，以
    日薪新臺幣（下同）1720元、1700元分別僱用戊○○駕駛挖
    土機，丙○○駕駛車牌號碼211-RY號砂石車，在該些公有山
    坡地上，從事採取土石及堆積土石之行為，竟仍與渠三人基
    於在該些公有山坡地內擅自從事採取土石及堆積土石之犯意
    聯絡，於當日16時許，駕駛車牌號碼210-RY號之砂石車承裝
    戊○○在該些公有山坡地上所挖取之土石，並載運至周遭之
    該些公有山坡地上傾倒堆積。（己○○、戊○○、丙○○均
    係同案被告，均經本院以簡式審判程序判決有罪）。
二、案經臺中縣警察局和平分局報請臺灣臺中地方法院檢察署檢
    察官偵查起訴。
    理    由
壹、證據能力部分：(一)按被告以外之人於審判外之陳述，雖不符
    刑事訴訟法第159條之1至之4等四條之規定，而經當事人於
    審判程序同意作為證據，法院審酌該言詞陳述或書面陳述作
    成時之情況，認為適當者，亦得為證據，當事人、代理人或
    辯護人於法院調查證據時，知有刑事訴訟法第159條第1項不
    得為證據之情形，而未於言詞辯論終結前聲明異議者，視為
    有前項之同意。同法第159條之5第2項定有明文。本案宋賢
    真於警詢時之陳述，其性質屬於證人於審判外之陳述，而為
    傳聞證據，且查無符合刑事訴訟法第159條之1至之4等四條
    之情形，原雖無證據能力，然上開供述證據內容，業經本院
    審理時予以提示並告以要旨，且經檢察官、辯護人及被告表
    示意見，當事人已知上述供述證據乃傳聞證據，卻均未表示
    無證據能力，本院審酌上開供述證據作成時，並無人情施壓
    或干擾，亦無不當取供之情形，認為以之作為本案之證據亦
    屬適當，而有證據能力。(二)除法律另有規定外，實施刑事訴
    訟程序之公務員因違背法定程序取得之證據，其有無證據能
    力之認定，應審酌人權保障及公共利益之均衡維護，刑事訴
    訟法第158條之4定有明文。本案所引用之非供述證據，並無
    證據證明係實施刑事訴訟程序之公務員違背法定程序所取得
    ，自應認均具有證據能力。
貳、認定犯罪事實之證據及理由：
一、訊據被告乙○○，矢口否認與己○○、戊○○、丙○○有本
    件不法行為之犯意聯絡，辯稱：伊係受僱於己○○，在順成
    混凝土場負責品管的業務，案發當天伊係到卓蘭某工地工作
    ，下午4時許下班回來後，戊○○叫伊將210-RY砂石車開回
    順成混凝土場，伊才順便載了一車的土石去傾倒，伊不知道
    那是違法的行為云云。
二、經查，(一)當天查獲被告之警員甲○○於98年7月22日在本院
    審理中具結證稱：「（問：你在遠處錄影時，看到幾個人？
    ）一部挖土機、兩部卡車，分別都有人駕駛」、「（問：你
    確定現場有三個人？）確定」、「（問：你陳述錄影約5分
    鐘之久，5分鐘之內，有無看到兩部車載運砂石來回？）是
    的，兩部車都有載運砂石，錄影有錄到」、「（問：當你看
    到兩部砂石車有載運砂石來回時，該部挖土機的情況為何？
    有無人在操作？）有人在操作」（參本院卷第188-189頁筆
    錄）。(二)本院於98年7月22日審理中當庭勘驗甲○○警員蒐
    證錄影內容，結果為：「1秒：挖土機一臺正挖起砂石放
    置於從畫面無法看清車號之A砂石車（按此為丙○○所駕駛
    之211-RY號砂石車），19秒：A砂石車裝妥砂石，移動駛離
    挖土機（此時挖土機仍有動作，沒有見到挖土機的司機下車
    ），40秒：A砂石車經過從畫面無法看清車號之B砂石車（按
    此為被告所駕駛之210-RY號砂石車），且B砂石車往後倒車
    。1分50秒：A砂石車駕駛者經過攝影機畫面。2分19秒
    ：挖土機一臺正挖起砂石放置於從畫面無法看清車號之B砂
    石車。2分50秒：A砂石車出現於攝影畫面，倒車將所載之
    砂石傾倒在地面上。3分32秒：A砂石車駕駛下車，3分39
    秒：A砂石車駕駛身穿白領紅白條紋相間上衣及深色側邊白
    色長條紋之長褲，4分10秒：A砂石車依原路駛回。4分50
    秒：B砂石車裝妥砂石，準備移動駛離挖土機，5分30秒：B
    砂石車經過從畫面無法看清車號之A砂石車。7分14秒：B
    砂石車駕駛者經過攝影機畫面，頭戴帽緣偏橘色之棒球帽，
    身穿淺色有領上衣及疑似米色內裡藍色之外套。8分1秒：
    B 砂石車出現於攝影畫面，倒車將所載之砂石傾倒在地面上
    。9分：Ｂ砂石車倒完砂石後，開車朝右下方方向路消失
    在畫面中，沒有開回挖土機所在處」（參本院卷第190頁筆
    錄）。勘驗完畢後，證人丙○○當庭具結證稱：「畫面中穿
    著紅白條紋上衣的人是我」，被告供稱：「頭戴帽緣偏橘色
    之棒球帽，身穿淺色有領上衣及疑似米色內裡藍色之外套的
    人是我」（參本院卷第191頁筆錄），證人戊○○當天於勘
    驗之前亦具結證稱：「我當天穿紅色POLO衫，開怪手（即挖
    土機）的人是我」（參本院卷第180頁筆錄）。綜上可知，
    甲○○警員以錄影設備時蒐證當時，戊○○正駕駛挖土機挖
    取前揭公有山坡地上之土石，並將之裝填入丙○○所駕駛之
    211-RY號砂石車及被告所駕駛之210-RY號砂石車內，裝填完
    畢後，丙○○及被告各自駕駛該砂石車至附近之該些公有山
    坡地上傾倒堆積。
三、次查，(一)證人即臺中縣和平鄉公所職員宋賢真於98年2月4日
    在警詢中陳稱：「該些公有山坡地是和平鄉公所管理之土地
    ，沒有放租情形，也無同意任何人使用，從95年1月開始進
    行公告收回列管，並樹立告示牌禁止侵占使用」等語（參警
    卷第31頁筆錄）。(二)臺中縣和平鄉公所於95年3月11日即在
    該些公有山坡地上樹立內載「公告本區域土地〈達觀段152
    至172等21筆原住民保留地〉由和平鄉公所代為管理，非法
    侵占使用者，依法嚴辦」等字之告示牌，此有該告示牌之照
    片在卷可稽（參警卷第35頁）。(三)經濟部水利署第三河川局
    於96年11月間已將該些公有山坡地修復填平並樹立告示牌，
    此有該告示牌之照片存卷可佐（參警卷第37頁）。(四)被告自
    稱受僱於己○○在該些公有山坡地附近之順成混凝土場負責
    品管的業務，而己○○方於97年間，因在該些公有山坡地上
    興建組合屋，經警於97年7月12日查獲，己○○並因而僱請
    被告拆除該組合屋，此亦經己○○於98年6月17日在本院審
    理中供述明確（參本院卷第57頁筆錄）。由上可知，被告駕
    駛210-RY號砂石車載運及堆積土石之處，係公有山坡地，此
    業經臺中縣和平鄉公所及經濟部水利署第三河川局立牌公告
    ，應屬眾所周知之事，被告在附近之順成混凝土場工作，自
    不可能不知，且己○○對該些山坡地並無任何使用權利，被
    告有參與拆除己○○在該處違法興建之組合屋，應無不知之
    理。茲被告既知些土地係屬公有山坡地，己○○並無任何使
    用權利，竟仍在場駕駛210-RY號砂石車載運戊○○所挖取之
    土石至附近之該些公有山坡地上傾倒堆積，其與戊○○、丙○○、己○○不僅有行為之分擔，且有犯意之聯絡甚明。
四、綜上所查，本院認被告所辯僅係卸責之詞，不足採信。此外
    ，本件復有甲○○警員會同宋賢真於98年2月2日至現場履
    勘之紀錄（參警卷第33頁），該些公有山坡地之詳細資訊
    （參警卷第53-73頁），臺中縣政府於95年1月25日以府民
    原字第0950023679號函指示臺中縣和平鄉公所嚴加管理該些
    公有山坡地勿再任人佔用（參警卷第34頁），前揭勘驗內
    容之翻印照片（參警卷第38-52頁編號5-62之照片），現
    場土地使用情形測繪圖（參警卷第76頁）等附卷可證。本件
    事證明確，被告之犯行應堪認定。
五、核被告所為，係違反山坡地保育利用條例第10條擅自從事第
    9條第4款之採取土石、堆積土石之規定，應依同條例第34條
    第1項之規定論處。又被告與己○○、丙○○、戊○○有犯
    意聯絡及行為分擔，均為共同正犯。爰審酌被告犯後飾詞卸
    責態度不佳，所為破壞水土保持足生公共危險之虞，及除勘
    驗結果所顯示其載運一車外，並無其他證據可資證明被告尚
    有載運之行為，故其情節較己○○等三人為輕等一切情狀，
    量處如主文所示之刑，並諭知易科罰金之折算標準。另山坡
    地保育利用條例第34條第5項雖然規定「犯本條之罪者，其
    所使用之機具沒收之」。惟按刑罰法令關於沒收之規定，兼
    採職權沒收主義與義務沒收主義，職權沒收，係指法院就屬
    於被告所有，供犯罪所用、預備用或因犯罪所得之物，仍得
    本於職權斟酌是否宣告沒收；義務沒收又可分為絕對義務沒
    收與相對義務沒收，前者指凡法條有「不問屬於犯人與否沒
    收之」之特別規定者屬之，後者則係供犯罪所用、預備用或
    因犯罪所得，以屬於被告所有者為限，始應予以沒收（參最
    高法院96年台上字第7069號判決），茲山坡地保育利用條例
    第34條第5項並未規定「不問屬於犯人與否沒收之」，故係
    屬相對義務沒收，亦即必須屬於被告所有，方得宣告沒收。
    查本件雖係使用挖土機及車牌號碼210-RY號、211-RY號之砂
    石車為本件犯行，然被告與共犯己○○、戊○○、丙○○均
    稱該挖土機及砂石車均屬順成預拌混凝土場所有，非渠四人
    所有，且依汽車車籍資料所載，該二部砂石車車主均為偉力
    營造有限公司（參本院卷第109、111頁），是於無證據可資
    證明該挖土機及二部砂石車屬被告或共犯所有之情形下，自
    非能併予宣告沒收該挖土機及砂石車，附此敘明。
六、本院98年7月22日審理中，證人戊○○、丙○○具結證稱警
    卷第51頁編號58照片中之駕駛（即頭戴帽緣偏橘色之棒球帽
    ，身穿淺色有領上衣及疑似米色內裡藍色之外套之人）係戊○○，證人戊○○並稱當天被告並未載運砂石，及證人己○○具結證稱沒有僱用被告也不知道被告在現場駕駛砂石車載
    運砂石等情，是否涉及偽證罪嫌，應由檢察官另行偵查。
據上論斷，應依刑事訴訟法第299條第1項前段，山坡地保育利用
條例第34條第1項，刑法第11條前段、第28條、第41條第1項前段
，判決如主文。
本案經檢察官丁○○到庭執行職務。
中    華    民    國    98    年    7     月    31    日
                      臺灣臺中地方法院刑事第六庭
                          審判長法  官  施慶鴻
                                法  官  莊秋燕
                                法  官  李秋娟
以上正本證明與原本無異。
如不服本判決應於收受送達後10日內向本院提出上訴書狀，並應
敘述具體理由；其未敘述上訴理由者，應於上訴期間屆滿後20日
內向本院補提理由書（均須按他造當事人之人數附繕本）「切勿
逕送上級法院」。
                                書記官   劉易柔
中    華    民    國    98    年    7     月    31    日
附錄論罪科刑法條
山坡地保育利用條例第9條第4款
在山坡地為下列經營或使用，其土地之經營人、使用人或所有人
，於其經營或使用範圍內，應實施水土保持之處理與維護︰
四、探礦、採礦、採取土石、堆積土石或設置有關附屬設施。
山坡地保育利用條例第10條
在公有或他人山坡地內，不得擅自墾殖、占用或從事前條第1款
至第9款之開發、經營或使用。
山坡地保育利用條例第34條第1項
違反第10條規定者，處6月以上5年以下有期徒刑，得併科新臺幣
60萬元以下罰金。


司法院資訊處製作；財團法人民間司法改革基金會備份。
